【裁判字號】    97,消債更,170
【裁判日期】    980122
【裁判案由】    聲請更生程序
【裁判全文】
臺灣苗栗地方法院民事裁定           97年度消債更字第170號
聲請人即
債  務  人  甲○○
                        樓
                        號
代  理  人  何志揚律師
上列當事人因消費者債務清理事件聲請更生，本院裁定如下：
    主  文
聲請駁回。
聲請費用由聲請人負擔。
    理  由
一、按債務人與金融機構協商成立者，不得聲請更生或清算，但
    因不可歸責於己之事由，致履行顯有重大困難者，不在此限
    ；本條例施行前，債務人依金融主管機關協調成立之中華民
    國銀行公會會員辦理消費金融案件無擔保債務協商機制與金
    融機構成立之協商，準用前項之規定，消費者債務清理條例
    第151 條第5 項、第6 項分別定有明文。又聲請更生或清算
    不合程式或不備其他要件者，法院應以裁定駁回之，但其情
    形可以補正者，法院應定期間先命補正，復為同條例第8 條
    所明定。
二、本件聲請意旨略以：聲請人曾於條例施行前，於民國（下同
    ）95年3 月31日，與各債權銀行就無擔保債務成立協商，約
    定每月償還新臺幣（下同）6,572 元。聲請人並自95年4 月
    起依約繳納5 期協商款項，惟於95年8 月後，聲請人胞妹未
    再商請聲請人帶小孩，聲請人因而無收入，致協商毀諾，又
    聲請人於96年7 月16日至岳展實業有限公司任職，嗣因聲請
    人女兒屢屢生病，亟需聲請人照料，聲請人為照顧女兒，不
    得已於96年12月26日離職。聲請人目前無工作收入，除無法
    負擔協商條件外，亦無法維持最低基本生活。聲請人有不可
    歸責於己之事由，且其無擔保或無優先權之債務總額未逾1,
    200 萬元，復未經法院裁定開始清算程序或宣告破產，爰聲
    請准予更生等語。
三、本件聲請人聲請更生前，業與債權銀行間就消費金融案件無
    擔保債務，達成一致性協商，是聲請人聲請更生，自須符合
    「因不可歸責於己之事由致履行顯有重大困難」之要件，方
    為適法。經查：
（一）聲請人主張因未再替其胞妹帶小孩，致聲請人無收入而協
      商毀諾，嗣後雖有重新就業，惟又因聲請人子女屢屢生病
      ，為照顧子女，聲請人只得辭去工作，有不可歸責於自己
      之事由而不能繼續履行與銀行所達成之協商內容。然依聲
      請人97年12月23日提出之陳報狀，其次女患有扁桃腺炎，
      聲請人於96年7 月至12月工作期間，小孩白天至國小上課
      ，中午至安親班上課後輔導，傍晚才由債務人下班後接回
      小孩。顯見聲請人於重新就業期間，僅於下班後，才需照
      顧小孩，故聲請人次女之病，並不影響聲請人白天之工作
      ，足認聲請人並無離職之必要。是聲請人以照顧屢屢生病
      之子女，不得已辭去工作，據為無法繼續履行協商之不可
      歸責於己事由，並無可採。
（二）經本院通知聲請人所陳報之已知債權人表示意見結果，各
      債權金融機構分別以聲請人前所成立之協商乃當事人行使
      程序選擇權所為之債務清理契約，聲請人應受該協議之拘
      束，聲請人如認該協商方案有不適當情形，仍應再循協商
      途徑謀求解決，且現今銀行公會已有提供債務人個別一致
      性協商方案，債務人得逕洽最大債權金融機構表明再次協
      商之意旨，謀求協商之繼續以期順利清償債務，非僅欲以
      司法之裁決作為債務清理之唯一途徑。又聲請人現年31歲
      ，年紀尚輕，仍具工作能力，並無不能清償債務或不能清
      償之虞，理應儘速投入職場，以協商方式清償債務即可，
      非僅憑子女經常生病而辭去工作，作為聲請更生之事由，
      債務人究竟是客觀上已無清償能力或主觀上怠於繼續清償
      而聲請更生，尚有調查必要，無理由以此為不可歸責於己
      之事由；故以債務人所提出更生之聲請，不符消費者債務
      清理條例第151 條規定，請依同條例第8 條規定予以駁回
      各等語。又聯邦商業銀行股份有限公司於97年11月24日向
      本院陳報聲請人之信用卡消費明細單（見卷第96頁至第10
      1 頁），由該明細單觀之，聲請人消費內容為多為百貨公
      司、服飾店、精品店、通訊行及預借現金卡，金額大小不
      等，此有卷附債務人消費明細附卷可稽，上述消費性質均
      非生活必要之支出，而係奢侈、浪費之性質，又債務人之
      消費內容既如前述，核與消費者債務清理條例第134 條第
      4 款所稱：「浪費、賭博或其他投機行為，致財產顯然減
      少或負擔過重之債務」等不免責事由相當。再經本院訊問
      各該債權人，渠等亦均表明反對債務人之更生聲請，顯見
      本件縱令進入更生程序，亦將因其更生方案無法獲致債權
      人會議通過或法院認可而宣告清算，徒增程序勞費，毫無
      實益。
（三）更生程序係以債務人將來之收入作為清償債權人債權之保
      障，此觀消費者債務清理條例第53條規定債務人提出之更
      生方案內容應記載事項，如清償之金額、清償方法及清償
      年限自明。經查本件聲請人向本院聲請更生，主張其目前
      無固定收入，若更生方案通過，聲請人之夫會每月給予聲
      請人3, 000元幫忙償還債務。是以，本件債務人並無收入
      ，且其所得尚不足以支付其個人生活支出，顯見債務人並
      無足供清償之收入，作為更生方案基礎，本院無從裁定其
      更生。
四、綜上，本件聲請人即債務人既難認有何不可歸責己之事由，
    致其有何履行協商之重大困難，其更生之聲請應屬要件不備
    ，且又無從補正，依首揭條文之意旨，自應駁回，爰裁定如
    主文。
中    華    民    國    98    年    1     月    22    日
                  民事庭法  官  伍偉華
上為正本係照原本作成。
如不服本裁定，應於裁定送達後10日內，以書狀向本院提出抗告
，並繳納抗告費新臺幣1千元。
中    華    民    國    98    年    1     月    22    日
                        書記官  黎東成


司法院資訊處製作；財團法人民間司法改革基金會備份。
